臺灣桃園地方法院刑事判決
111年度易字第132號
聲  請  人  臺灣桃園地方檢察署檢察官
被      告  黃宗民



上列被告因竊盜案件，經檢察官聲請以簡易判決處刑（110年度
偵字第21885號），因本件不得行簡易程序，經改用通常程序審
理，本院判決如下：
    主  文
黃宗民無罪。
    理  由
一、聲請意旨以：被告黃宗民前因多次竊盜案件，經臺灣桃園地
    方法院109年度聲字第2280號裁定應執行有期徒刑3年11月確
    定，於民國109 年5月16日執行完畢。詎黃宗民意圖為自己
    不法之所有，基於竊盜之犯意聯絡，於110年4月1日上午7時
    40分許，在桃園市○○區○○路00巷00號，竊取陳宏所有之廢鐵
    4包（價值新臺幣1萬元），嗣經陳宏目擊後報警處理，並扣
    得廢鐵4包（已發還），因認被告涉犯刑法第320 條第1 項
    之竊盜罪嫌云云。
二、按犯罪事實應依證據認定之，無證據不得認定犯罪事實；不
    能證明被告犯罪者，應諭知無罪之判決，刑事訴訟法第154
    條第2項、第301條第1項定有明文。復按刑事訴訟上證明之
    資料，無論其為直接證據或間接證據，均須達於通常一般之
    人均不致有所懷疑，而得確信其為真實之程度，始得據為有
    罪之認定，若其關於被告是否犯罪之證明未能達此程度，而
    有合理之懷疑存在時，致使無從形成有罪之確信，在刑事訴
    訟「罪疑唯輕」、「無罪推定」原則下，依據「罪證有疑，
    利於被告」之證據法則，即不得遽為不利被告之認定，最高
    法院76年台上字第4986號判例意旨曾強調此一原則，足資參
    照。次按刑事訴訟新制採改良式當事人進行主義，檢察官應
    負實質舉證責任，若其所舉證據不足以說服法院形成被告有
    罪之確信心證，當受類似民事訴訟之敗訴判決，逕為被告無
    罪之諭知，以落實無罪推定原則與證據裁判主義。再被告享
    有不自證己罪、保持緘默等特權，是被告所為辯解，縱然不
    足採信，仍須有積極、確切之證據，始足以認定其犯罪，斯
    為前揭證據裁判主義之意旨，自不能逕採檢察官之言，遽為
    不利於被告之認定，否則將致罪證有疑、利歸被告、罪疑唯
    輕等基本原則，淪為空談。申言之，祇有一項供述證據，無
    論其為被告之自白或證人（含共同被告、共同正犯、教唆犯
    、幫助犯、被害人及一般第三人）之陳述，均難因此遽認被
    告犯罪，必賴其他供述或非供述證據互相印證、補強，至少
    須就符合於法定犯罪構成要件之關鍵、重要部分事實存在，
    客觀上不致令人懷疑，始可謂為充足，倘若不然，應認控方
    所舉證據，證明力猶嫌欠備（最高法院102年度台上字第148
    2號判決意旨參照）。而被告方面，其為主張犯罪構成要件
    事實不存在而提出某項有利於己之事實時，始需就其主張提
    出或聲請法院調查證據（刑事訴訟法第161條之1參照），然
    僅以證明該有利事實可能存在，而動搖法院因檢察官之舉證
    對被告所形成之不利心證為已足，並無說服使法院確信該有
    利事實存在之必要。一旦被告之主張、提證已證明該有利事
    實可能存在，而動搖法院因檢察官之舉證對被告所形成之不
    利心證，此時檢察官若不能進一步舉證以推翻被告之主張、
    提證，則應由檢察官承擔不利之訴訟結果責任，此為檢察官
    於刑事訴訟個案中所負之危險負擔，即實質舉證責任。
三、本件聲請人認被告涉犯竊盜罪嫌，無非係以「上揭犯罪事實
    ，業據被告黃宗民於偵查中坦承不諱，核與告訴人陳宏於警
    詢中指訴之情節相符，復有現場照片4張附卷可稽，足認被
    告之任意性自白與事實相符，其犯嫌堪以認定。」為其主要
    之論據。訊據被告黃宗民於警、偵訊固自承有於上開時、地
    拿取廢鐵4包，然堅決否認犯行，辯稱：伊之友人歐家榮於1
    10年4月1日0時許帶伊去現場，並把現場之廢鐵載走6-7包，
    歐家榮說那是人家不要的，問伊要不要載走，伊本來說不要
    ，歐家榮說有剩下的放在柏油路旁，要的話伊自己找時間去
    載，伊隔日就自己去拿，廢鐵放在荒地中，伊根本想不到是
    有人的等語。經查：證人陳宏於警詢證稱伊於110年4月1日7
    時40分許在桃園市觀音區文化路駕車時發現竊嫌駕駛9HS-98
    9號普重機車從伊堆放廢鐵的空地(文化路82巷17號旁)出來
    ，車上載著四包廢鐵，伊跟上前查看時，廢鐵從機車上散落
    下來，伊趕緊拍照存證並攔住竊嫌，他向伊表示該四包廢鐵
    是他從伊擺放廢鐵之空地拿取，以為是沒有人的等語。而依
    卷附現場照片，被告黃宗民拿取廢鐵之空地係位在文化路82
    巷17號旁，該空地荒蕪而雜草叢生，該空地亦無圍籬環繞，
    且未有任何警語標示，以一般常人觀之，置於草叢內之本件
    四包廢鐵，確極有可能引人誤會為已遭人棄置。綜此，以本
    件客觀情狀觀之，實不能遽行認定被告具有意圖為自己不法
    之所有之主觀犯意，不得僅以其之客觀行為即推斷構成竊盜
    犯行。此外，復查無其他積極證據，足資證明被告有何聲請
    人所指竊盜犯行，既不能證明被告犯罪，核諸前揭說明，自
    應為其無罪之諭知。
四、被告經合法傳喚，無正當理由未到庭，有被告戶籍資料、台
    灣高等法院在監在押全國紀錄表、台灣高等法院被告前案紀
    錄表附卷可稽，爰不待其陳述，逕行判決(被告係於本件於1
    11年3月23日辯論終結後之111年4月1日始因另案在押，有台
    灣高等法院在監在押全國紀錄表可憑，併此指明)。
據上論斷，應依刑事訴訟法第452 條、第301 條第1 項、第306
條，判決如主文。
本案經檢察官賴瀅羽到庭執行職務
中　　華　　民　　國　　111 　年　　4 　　月　　6 　　日
                  刑事第一庭法  官  曾雨明
以上正本證明與原本無異。
如不服本判決應於收受判決後20日內向本院提出上訴書狀，並應
敘述具體理由。其未敘述上訴理由者，應於上訴期間屆滿後20日
內向本院補提理由書（均須按他造當事人之人數附繕本）「切勿
逕送上級法院」。
                            書記官  蔡忠晏
中　　華　　民　　國　　111 　年　　4 　　月　　7 　　日